【裁判字號】    94,交易,113
【裁判日期】    950406
【裁判案由】    過失傷害等
【裁判全文】
臺灣屏東地方法院刑事判決             94年度交易字第113號
公  訴  人  臺灣屏東地方法院檢察署檢察官
被      告  丙○○
            丁○○
上列被告因過失傷害等案件，經檢察官提起公訴（94年度偵字第
4088號），茲因被告就被訴事實為有罪之陳述，經告知簡式審判
程序意旨，並聽取公訴人及被告之意見後，本院合議庭裁定由受
命法官獨任依簡式審判程序審理，判決如下：
    主    文
丙○○因過失傷害人致重傷，處有期徒刑壹年。
丁○○意圖使犯人隱避而頂替，處有期徒刑貳月，如易科罰金，
以佰元折算壹日。
    事    實
一、丙○○明知汽車駕駛執照為駕駛汽車之許可憑證，未經向公
    路監理機關申請考驗及格並取得適當駕駛執照，不得駕駛汽
    車，竟於民國94年5 月8 日下午5 時50分許，無照駕駛車號
    WL-3075 號自用小貨車並搭載乙○○（同案另結），由南往
    北沿屏東縣高樹鄉○○路○○道臺27線公路，行經設有閃光
    黃燈之光復路口時，原應注意閃光黃燈表示「警告」，車輛
    應減速接近，注意安全，小心通過，及行車因雨霧致視線不
    清時，應減速慢行，作隨時停車之準備，而依當時為雨天傍
    晚、有暮光，現場為柏油鋪設之省道路段，路面濕潤、無缺
    陷、無障礙，亦無其他不能注意之狀況，竟疏未注意，未減
    速接近以注意安全並小心通過，適有甲○○駕駛之車號OYX-
    130 號重型機車，由西往東沿光復路駛來，亦未注意其行駛
    方向路口設置之閃光紅燈表示「停車再開」，車輛應減速接
    近，先停止於交岔路口前，讓幹道車優先通行後認為安全時
    ，方得續行，貿然自光復路駛出左轉產業路，切入自用小貨
    車前方，旋遭丙○○所駕上開自用小貨車自後方追撞而人車
    倒地，受有右側顳葉硬腦膜外出血、右側顴骨骨折、右側眼
    眶骨折、右眼創傷後視神經病變並視力嚴重受損無光覺，及
    複雜性右眼瞼與右顏面撕裂傷之傷害。
二、嗣丙○○為避免其無照駕車肇事之賠償責任，電召丁○○趕
    赴現場頂罪，旋丁○○竟基於意圖使犯人丙○○隱避而予頂
    替之犯意，向到場處理之警員謊稱為駕駛上開自用小貨車之
    肇事人，使丙○○前開肇事犯行得以隱避。嗣丁○○因發現
    甲○○傷勢嚴重，不甘代負賠償責任，於94年6 月8 日經警
    方通知到場製作筆錄時，向警員坦承上情並自首頂替犯行而
    接受裁判。
三、案經甲○○告訴及屏東縣警察局里港分局報告臺灣屏東地方
    法院檢察署檢察官偵查起訴。
    理    由
一、證據能力部分：本件被告丙○○、丁○○所犯係死刑、無期
    徒刑、最輕本刑為3 年以上有期徒刑以外之罪，已經被告就
    被訴事實為有罪之陳述，經本院聽取當事人之意見後，依刑
    事訴訟法第273 條之1 第1 項之規定，裁定進行簡式審判程
    序。又本件卷內之人證、物證、書證等證據，依同法第273
    條之2 規定，不受第159 條第1 項關於傳聞法則規定之限制
    ，依法均有證據能力，合先敘明。
二、前揭犯罪事實，除據被告丙○○、丁○○於警、偵詢及本院
    審理時自白不諱，並經告訴人甲○○、同案被告乙○○（另
    結）陳明在卷，復有道路交通事故現場圖1 份、道路交通事
    故調查報告(一)、(二)表、長庚紀念醫院診斷證明書2 紙、現場
    暨車損照片18幀，及被告丁○○簽名之酒精濃度測定紀錄表
    、夜間詢問同意書各1 紙在卷可稽，堪信為真。
  (一)按特種閃光號誌各燈號顯示之意義如左：一閃光黃燈表示「
    警告」，車輛應減速接近，注意安全，小心通過。二閃光紅
    燈表示「停車再開」，車輛應減速接近，先停止於交岔路口
    前，讓幹道車優先通行後認為安全時，方得續行，道路交通
    標誌標線號誌設置規則第211 條第1 項第1 款、第2 款定有
    明文，此為被告丙○○、告訴人甲○○於前揭時地身為汽車
    駕駛人所應知悉並注意者。
  (二)依卷附道路交通事故調查報告表、肇事現場圖、現場及車損
    照片所示，本件事故發生地點為屏東縣高樹鄉○○路，即省
    道臺27線與西側匯入之光復路形成之Ｔ字型交岔口附近，事
    故發生時被告丙○○所駕自用小貨車行駛於雙向各1 線道，
    南、北向車道寬度依序各5.2 公尺、4.7 公尺之產業路北向
    車道，告訴人甲○○所騎上開機車則行駛於東、西向、路寬
    10.5公尺、中央以雙黃實線分隔雙向各1 線車道之光復路，
    不僅依道路規模，顯以被告丙○○行駛方向（產業路）為幹
    線道，甲○○行駛方向（光復路）為支線道，該幹線、支線
    道行近路口處猶分別設有閃光黃燈、閃光紅燈燈號，揆諸前
    開說明，被告丙○○為幹線道車，其行經該路口時，應減速
    慢行，告訴人甲○○駕駛機車行駛於支線道，猶應暫停讓幹
    線道車先行。
  (三)本件事發後，被告丙○○所駕自用小貨車以產業路北向車道
    通過光復路口約14.3公尺處為起點，形成兩道明顯剎車痕，
    按現場圖繪製比例換算左、右側長度各約22公尺，相互平行
    並略向外（東）側偏移、延伸至路肩，甲○○所騎機車倒地
    形成之刮地痕起點則位在上開剎車痕起點前約3.6 公尺處，
    申言之，被告丙○○所駕自用小貨車係在告訴人甲○○人車
    倒地後才開始形成剎車痕。茲以當時現場地面為潮溼柏油路
    面，依卷附「汽車煞（剎）車距離、行車速度及道路摩擦係
    數對照表」及「汽車行駛距離及反應距離一覽表」所示，換
    算被告丙○○通過該路口之車速已逾時速60公里，又自發現
    狀況至肢體反應、踩踏剎車所需之反應距離為12.48 公尺以
    上，足徵本件事故之發生，固以告訴人甲○○駕駛機車至設
    有閃光紅燈路口時，有支線道未讓幹線道車先行之違規情事
    為主因，然被告丙○○雨天行駛速限為每小時60公里之省道
    路段，於行經設有閃光黃燈之路口，竟以逾60公里之時速通
    過，且在通過路口約1.82公尺（14.3公尺-12.48公尺）後始
    發現狀況並開始肢體反應，是其前揭駕駛行為顯有過失，並
    造成本件事故之發生，又告訴人甲○○係因本件事故而受有
    上開傷害，被告丙○○前揭過失行為與告訴人甲○○受傷之
    結果間，顯有相當因果關係，堪予認定。而被告丁○○前揭
    時地到場後，依現場及被告丙○○敘述之情形，對被告丙○○因過失致人受傷之犯行亦知之明甚，竟仍冒名予以頂替，
    其主觀上顯有使犯罪人隱避之意圖。則本件被告丙○○、丁○○之犯罪事證已臻明確，應依法論科。
二、按毀敗一目或二目之視能者，為重傷，刑法第10條第4 項第
    1 款定有明文，本件告訴人甲○○因前揭事故所受傷害，經
    本院依職權向財團法人長庚紀念醫院高雄分院函詢結果，其
    右眼係外傷性視神經病變，視力為無光覺，依現今醫療技術
    無治癒之可能，恐永久喪失右眼視力等情，有該院94年12月
    22日（94）長庚院高字第4C0836號函附卷可憑。核被告丙○○所為，係犯刑法第284 條第1 項後段之過失致重傷罪。其
    無駕駛執照駕車肇事致人受傷，依法應負刑事責任，應按道
    路交通管理處罰條例第86條第1 項規定，加重其刑至2 分之
    1 。另被告丁○○所為，係犯刑法第164 條第2 項之頂替使
    犯人隱避罪。被告丁○○犯罪後，於警方通知前來製作筆錄
    時，主動向承辦員警承認犯行並接受調查，係對於未經發覺
    之犯罪自首而受裁判，應依刑法第62條前段規定，減輕其刑
    。爰審酌被告之年齡、品行、智識程度、犯罪情狀、手段、
    犯罪所生法益受侵害之程度：被告丙○○係74年9 月22日出
    生、受有國中畢業教育程度、以務農為業之人，前揭犯罪時
    年19歲；被告丁○○為61年5 月31日出生、受有高中畢業教
    育程度、以擔任勞工為業之人，為本件犯行時年32歲，各有
    年籍資料在卷可參。2 人前均無犯罪經法院判刑確定之紀錄
    ，有各人臺灣高等法院被告前案紀錄表及臺灣屏東地方法院
    檢察署刑案資料查註紀錄表各1 份在卷可按，素行尚可。並
    考量被告丙○○就本件事故發生之過失比例雖較告訴人為輕
    ，惟其犯罪後，不僅利用他人頂罪以逃避責任，事發至今猶
    遲未與告訴人和解以填補損害，犯後態度欠佳；另被告丁○○前開時地向警方揭露事實，雖符合自首之要件，然其目的
    係因發現告訴人傷勢較其預期為重，賠償金額過鉅，不願負
    責使然，尚非出自內心悔悟等一切情狀，各量處如主文所示
    之刑，並就被告丁○○部分諭知易科罰金之折算標準，以資
    儆懲。
據上論斷，應依刑事訴訟法第273 條之1 第1 項、第299 條第1
項前段，道路交通管理處罰條例第86條第1 項，刑法第164 條第
2 項、第1 項、第284 條第1 項後段、第62條前段、第41條第1
項前段，罰金罰鍰提高標準條例第1 條前段、第2 條，判決如主
文。
本案經檢察官鍾仁松到庭執行職務
中    華    民    國    95    年    4     月    6     日
                    交通法庭    法  官  陳松檀
右正本證明與原本無異。
如不服本判決應於收受本判決後送達後10日內向本院提出上訴書
狀，其未敘述上訴理由者，並得於提起上訴後10日內向本院補提
理由書狀（均須按他造當事人之人數附繕本）「切勿逕送上級法
院」
中    華    民    國    95    年    4     月    6     日
                                書記官   魏慧夷
附錄本案論罪科刑法條全文
中華民國刑法第164條
藏匿犯人或依法逮捕拘禁之脫逃人或使之隱避者，處2 年以下有
期徒刑、拘役或500 元以下罰金。
意圖犯前項之罪而頂替者，亦同。
中華民國刑法第284條
因過失傷害人者，處6 月以下有期徒刑、拘役或500 元以下罰金
，致重傷者，處1 年以下有期徒刑、拘役或500 元以下罰金。
從事業務之人，因業務上之過失傷害人者，處1 年以下有期徒刑
、拘役或1 千元以下罰金，致重傷者，處3 年以下有期徒刑、拘
役或2 千元以下罰金。


司法院資訊處製作；財團法人民間司法改革基金會備份。
